【裁判字號】    95,交聲,217
【裁判日期】    951206
【裁判案由】    違反道路交通管理處罰條例聲明異議
【裁判全文】
臺灣苗栗地方法院交通事件裁定         95年度交聲字第217號
原處分機關    交通部公路總局新竹區監理所苗栗監理站
異  議  人    捷發貨運有限公司
法定代理人    甲○○
上列受處分人因違反道路交通管理處罰條例案件，對於交通部公
路總局新竹區監理所苗栗監理站95年9 月18日竹監苗字第裁54-F
00000000號裁決處分（原舉發案號：苗栗縣警察局苗縣警交字第
F00000000 號），聲明異議，本院裁定如下：
    主      文
原處分撤銷。
捷發貨運有限公司不罰。
    理      由
一、原處分機關以：異議人即受處分人捷發貨運有限公司（下稱
    捷發公司）所有車牌號碼FN-952號營業貨運曳引車，經司機
    徐評治駕駛，於民國95年8 月5 日8 時30分許，行經台13甲
    線銅鑼樟樹村，為苗栗縣警察局交通隊警員舉發「裝載砂石
    土方未依規定使用專用車輛」，到案日期為95年8 月20日前
    ，原處分機關於95年9 月18日依據道路交通管理處罰條例第
    29之1 第1 項之規定裁決，罰鍰新台幣（下同）53,000元。
二、異議意旨略以：異議人於上開時地點，為警舉發「裝載砂石
    土方未依規定使用專用車輛」為事實。然本件爭議係載運者
    為何物？依道路交通安全處罰條例第29條之1 第1 項之規定
    ，係指「載運砂石土方未依規定使用專用車輛者。」故本件
    所應審究者，就該載運者是否為砂石土方，果為砂石土方則
    有違上開規定，始可懲處，否則則無處罰餘地。依交通部所
    定砂石專用車係規範載運工程用之砂石，而玻璃砂則未設規
    定，本件所載貨物為玻璃砂，按玻璃砂為礦業法第3 條第1
    項第58款所定之「礦」，非屬砂石土方範圍。準此，異議人
    所載貨物為礦砂而非砂石。因此，本件載運貨品既為玻璃砂
    ，為礦業法所是認之礦砂，即與一般砂石有間，既是礦砂即
    非屬道路交通安全管理處罰條例第29條之1 第1 項所規範者
    ，當無受上揭規定之拘束，本件逕依上揭規範砂石之規定為
    處分基礎，則懲處顯有不當，因而請求撤銷原處分等語。
三、經查，本件異議人捷發公司所有上開營業貨運曳引車，於95
    年8 月5 日8 時30分許，行經台13甲線銅鑼樟樹村，因車上
    裝載玻璃砂，而經苗栗縣警察局交通隊警員舉發「裝載砂石
    土方未依規定使用專用車輛」之違規，經異議人於逾舉發單
    所載應到案期間內至交通部公路總局新竹區監理所苗栗監理
    站陳述不服舉發，經上開監理機關依道路交通管理處罰條例
    第29條第1 項暨違反道路交通管理事件統一裁罰基準及處理
    細則第44條第1 項規定，於95年9 月18日裁決捷發公司應處
    罰緩新台幣53,000之事實，有苗栗縣警察局苗警交字第F000
    00000 號舉發違反道路交通管理事件通知單影本、交通部公
    路總局新竹區監理所苗栗監理站竹監苗字第裁54-F00000000
    號裁決書、送達證書、照片4 張等在卷可佐，且異議人對於
    該車於上述時、地，裝載玻璃砂之客觀事實並不爭執，堪認
    異議人所有之上開車輛於上述時、地確有裝載玻璃砂於上開
    車輛之情事無誤。
四、按「礦」係指「礦業法」第3 條第1 項各款所列各礦，而「
    土石」依「土石採取法」第4 條第1 款之定義，係指「礦業
    法」第2 條（92年12月31日修正為第3 條）所列各礦以外之
    土、砂、礫及石等天然資源。「矽砂」用於製造各種不同等
    級之玻璃時，稱之為「玻璃砂」，而「矽砂」為「礦業法」
    第3 條第1 項第60款規定之「礦」，倘符合本部93年2 月19
    日經礦字第0932704020號公告之「矽砂礦設權基準」，則屬
    「礦」，依「礦業法」規定設權開採；否則即為「土石」，
    應依「土石採取法」規定辦理，有經濟部95年5 月2 日經礦
    字第09500066770 號函1 紙附卷可稽。而捷發公司95年8 月
    5 日為警所攔查時所載運之物為「矽砂」，有金晶矽砂股份
    有限公司出具之送貨單及明單各1 紙，此外復有該公司代理
    人銅鑼廠廠長朱良駿於95年11月20日本院審理庭之證述足憑
    ，因此本件舉發員警單以目測方式認為「矽砂」俗稱「白砂
    」應為白色，而採證照片顯示非白色，故應為一般砂石，即
    認定異議人違規，為證人即金晶矽砂股份有限公司之銅鑼廠
    廠長朱良駿所否認，並在本院訊問時證稱矽砂之原料並非白
    色屬實，因此舉發員警單憑所載矽砂非白色即認定異議人違
    反道路交通管理處罰條例之規定，與證人即金晶矽砂股份有
    限公司之銅鑼廠廠長朱良駿之證詞比較，自以具專業之廠長
    朱良駿之證詞較舉發員警之舉發可信，因此異議人所辯其所
    載運為矽砂並非土石，應堪採信。
五、綜上所述，異議人所有上開車輛當時為警所攔查時所載運之
    物品既為矽砂，而矽砂係礦業法所認之礦，即非屬道路交通
    管理處罰條例第29條之1 第1 項所規定之砂石或土方，自無
    庸使用砂石專用車輛，故原處分機關以異議人裝載砂石土方
    未依規定使用專用車輛為由，遽予裁罰異議人罰鍰53,000元
    即有未洽，本件異議為有理由，爰撤銷原處分，另諭知異議
    人不罰之裁定。
六、據上論結，應依道路交通案件處理辦法第20條前段，裁定如
    主文。
中    華    民    國    95    年    12    月    6     日
                  交通法庭      法  官  張珈禎
以上正本證明與原本無異
如不服本裁定應於送達後5 日內向本院提出抗告狀
                                書記官  黃雅琦
中    華    民    國    95    年    12    月    8     日


司法院資訊處製作；財團法人民間司法改革基金會備份。
